臺灣臺中地方法院刑事判決　
110年度交易字第386號
聲  請  人  臺灣臺中地方檢察署檢察官
被      告  曹爽中



上列被告因過失傷害案件，經檢察官聲請簡易判決處刑（109年
度偵字第33004號），本院豐原簡易庭認不宜逕以簡易判決處刑
（110年度豐交簡字第127號），移由本院改依通常程序審理，判
決如下：
    主    文
曹爽中犯過失傷害罪，處拘役肆拾日，如易科罰金，以新臺幣壹
仟元折算壹日。
    犯罪事實
一、曹爽中(原名曹榮合)為考領有職業小型車駕駛執照之人，於
    民國109年9月1日下午4時5分許，駕駛車牌號碼000-00營業
    小客車沿臺中市大里區中興路2段由大明路往東榮路方向行
    駛，行經中興路2段、德芳路1段、新仁路2段之不規則交岔
    路口欲左轉彎時，原應注意汽車行駛至交岔路口，轉彎車應
    讓直行車先行，依當時天候晴、日間自然光線、柏油路面乾
    燥、無缺陷、無障礙物、視距良好，並無不能注意之情事，
    疏未注意上情，貿然左轉，適林哲志騎乘車牌號碼000-0000
    號普通重型機車沿大里區中興路2段由東榮路往大明路方向
    行駛至上開路口，亦疏未注意車前狀況並隨時採取必要之安
    全措施，貿然直行，雙方見狀閃避不及，發生碰撞，致林哲
    志人、車倒地，因而受有右側手肘擦挫傷、右側大腿擦挫傷
    之傷害。曹爽中於肇事後，對於有偵查犯罪權限之公務員尚
    未發覺之犯罪，主動向據報前往現場處理之警員自首肇事而
    接受裁判。
二、案經林哲志訴由臺中市政府警察局霧峰分局報告臺灣臺中地
    方檢察署檢察官聲請以簡易判決處刑。
    理    由
一、證據能力部分
  ㈠以下本案所引用被告以外之人於審判外之言詞或書面陳述，
    均經本院於審判時當庭直接提示而為合法調查，檢察官、被
    告曹爽中均同意作為證據（見本院卷二第18頁），本院審酌
    前開證據作成或取得狀況，均無非法或不當取證之情事，亦
    無顯不可信情況，故認為適當而均得作為證據。是前開證據
    ，依刑事訴訟法第159 條之5 規定，均具有證據能力。
  ㈡錄影係以機器設備將事件經過如實照錄，苟未經過人為剪接
    ，錄影光碟之內容即係所錄事實之重現，並未摻雜任何人之
    作用，致影響內容所顯現之真實性，自有證據能力。被告雖
    主張現場監視器錄影檔案係本院受命法官變造云云（見本院
    卷一第175、181至183、195至201、203、219頁），惟查，
    本院勘驗之卷附現場監視器錄影檔案，係警方提供並附於偵
    查卷內之資料，有臺中市政府警察局霧峰分局110年9月1日
    中市警霧分偵字第1100034056號函檢附職務報告1份在卷可
    稽（見本院卷一第217頁），並無何變造之情形，被告上開
    主張實屬憑空臆測，要無可採。是卷附現場監視器錄影檔案
    自有證據能力。
  ㈢除法律另有規定外，實施刑事訴訟程序之公務員因違背法定
    程序取得之證據，其有無證據能力之認定，應審酌人權保障
    及公共利益之均衡維護，刑事訴訟法第158條之4定有明文。
    本案所引用之其餘非供述證據，並無證據證明係實施刑事訴
    訟程序之公務員違背法定程序所取得，且檢察官、被告均未
    表示無證據能力，自應認均具有證據能力。
二、認定犯罪事實所憑證據及理由
　　訊據被告固坦承於上開時、地駕駛營業小客車，並與告訴人
    林哲志騎乘機車發生車禍事故之事實，惟矢口否認有何過失
    傷害犯行，並辯稱：其駕駛車輛靜止於上開路口很久，係告
    訴人林哲志騎乘機車來撞其所駕駛車輛，其並無過失等語。
    經查：
　㈠被告為考領有職業小型車駕駛執照之人，於上開時間駕駛前
    述營業小客車行經上揭不規則交岔路口且欲左轉彎，適告訴
    人林哲志騎乘機車沿大里區中興路2段由東榮路往大明路方
    向行駛至上開交岔路口，疏未注意車前狀況並隨時採取必要
    之安全措施，貿然直行，雙方見狀閃避不及，發生碰撞，致
    告訴人林哲志人、車倒地，因而受有右側手肘擦挫傷、右側
    大腿擦挫傷之傷害等情，為被告所不否認（見本院卷一第65
    頁、本院卷二第23頁），核與告訴人林哲志於警詢、偵訊時
    指訴情節大致相符（見偵卷第29至35、56、127至129頁），
    並經本院勘驗無訛，有勘驗筆錄暨附件截圖20張在卷可憑（
    見本院卷一第131至151頁），且有仁愛醫療財團法人大里仁
    愛醫院診斷證明書、道路交通事故現場圖、道路交通事故調
    查報告表㈠㈡各1份、現場照片25張、監視器錄影翻拍照片12
    張、證號查詢汽車駕駛人資料、證號查詢機車駕駛人資料各
    1份、車輛詳細資料報表2份在卷可佐（見偵卷第37、43至47
    、61至105頁），上開事實，堪以認定。
　㈡經本院勘驗現場監視器錄影，勘驗結果如下所示：
　　⒈檔案名稱「 B000000(0)_0000-00-00_00-00-00-G_中興路
      往達明路-後.AVI」錄影部分，畫面為繪有雙黃實線之道
      路，畫面標示日期為109年9月1日16時0分0秒，地點標示
      為「中興路往達明路-後」，依畫面時間勘驗如下：
　　　⑴【16：04：36】畫面可見中興路2 段上往大明路方向道
         路標示「禁行機車」等語，另對向道路車輛壅塞。
　　　⑵【16：04：37】被告駕駛之計程車（下稱甲車）之左前
         車頭自左方進入畫面。
　　　⑶【16：04：37】同秒第4 畫格，甲車（左轉燈亮起）持
         續前行進入畫面，此時告訴人林哲志所騎乘機車（下
         稱乙車）進入畫面左下方。
　　　⑷【16：04：37】同秒第9畫格，可見甲車持續前進，乙車
         亦持續往前接近甲車車前。
　　　⑸【16：04：37】同秒第12畫格，承上，甲車仍持續前進
         ，告訴人林哲志失去重心向其右側傾斜。
　　　⑹【16：04：38】承上，甲車此時煞車，而告訴人則傾斜
         更多。
　　　⑺【16：04：38】承上，甲車完全停止，告訴人則人車倒
         地，可見甲車因撞擊導致車身一頓，畫面僅見告訴人
         左腳。
　　　⑻【16：04：46-16：05：05】16：04：46可見告訴人自倒
         地處站立起身，16：05：05第1畫格，被告開啟車門下
         車查看。
　　⒉檔案名稱「VIZ00000000000000.mp4」錄影檔部分，畫面為
      臺中市大里區中興路與德芳路一段、新仁路二段交岔路口
      處，鏡頭前方橫向道路為中興路，畫面標示日期為109年9
      月1日16時6分17秒，依畫面時間勘驗如下：
　　　⑴【16：06：17】畫面可見被告所駕駛計程車（即甲車）
         於中興路與德芳路一段交岔路口停等紅燈。
　　　⑵【16：06：28】第1畫格，可見甲車緩緩起步向前。
　　　⑶【16：06：29】可見甲車持續緩緩向前。
　　　⑷【16：06：30】第1畫格可見甲車緩緩偏向左側，其車頭
         位置約為路口行人穿越道處。
　　　⑸【16：06：30】同秒第14畫格，甲車持續偏左行駛。
　　　⑹【16：06：31】第1畫格，甲車持續左彎，車身跨越行人
         穿越道。
　　　⑺【16：06：32】第1畫格，承上，甲車持續左彎，車身將
         駛越行人穿越道，此時可見告訴人騎乘機車（乙車）
         車頭出現畫面右側。
　　　⑻【16：06：32】同秒第16畫格，可見甲車持續左彎前進
         ，進入乙車前方，兩車持續靠近。
　　　⑼【16：06：32】同秒第22畫格，此時甲車煞車停止，乙
         車持續靠近並失去平衡向其右側地面傾斜。
　　　⑽【16：06：32】同秒第28畫格，承上，乙車持續傾斜並
          接近甲車。
　　　⑾【16：06：33】第1畫格，承上，此時乙車人、車倒地。
            同秒第13畫格，可見甲車因撞擊車身一頓。
　　　⑿【16：06：35】告訴人自倒地處坐起上身，錄影隨即結
          束。
　　⒊上開勘驗結果有本院勘驗筆錄1份暨截圖20張在卷可憑（見
      本院卷一第131至151頁）。依勘驗結果及監視器錄影畫面
      截圖觀之，於被告駕駛車輛於前開交岔路口左轉彎時，告
      訴人林哲志亦騎乘機車直行進入該路口。且於告訴人林哲
      志騎乘機車進入路口內並直行不斷靠近被告駕駛車輛時，
      被告駕駛車輛仍持續左彎前進，而無任何停頓。其後被告
      駕駛車輛雖煞車停止，惟此際告訴人林哲志騎乘機車已失
      平衡而向右傾斜，旋即人、車倒地並撞擊被告駕駛之汽車
      。上開情節，核與告訴人林哲志於警詢及檢察事務官調查
      時陳稱：其沿中興路2段直行往大明路方向，當時上開路
      口交通號誌為綠燈，其遂直行進入路口。其騎乘機車行至
      路口內時，發現被告駕駛汽車在對向車道左轉中，且沒有
      要停下來的樣子，其煞車不及，撞及被告駕駛車輛之車頭
      ，造成其受傷等語（見偵卷第29至35、56、127至129頁）
      相合一致，且有現場照片25張在卷足憑（見偵卷第61至85
      頁），告訴人林哲志上開所述堪信屬實。綜合上開證據相
      互勾稽，足認被告駕駛車輛行至前述不規則交岔路口時，
      持續左轉彎前行而未讓對向之告訴人林哲志直行騎乘機車
      先行。被告辯稱其駕駛車輛於上開路口停等並未移動等語
      ，實與前揭證據有所出入，不足採信。
　㈢按汽車行駛至交岔路口，其行進、轉彎，應依下列規定：七
    、轉彎車應讓直行車先行；汽車行駛時，駕駛人應注意車前
    狀況及兩車並行之間隔，並隨時採取必要之安全措施，不得
    在道路上蛇行，或以其他危險方式駕車，道路交通安全規則
    第102條第1項第7款、第94條第3項分別定有明文。經查：
　　⒈被告考領有職業小型車駕駛執照，業經被告於本院審理時
      供述明確（見本院卷二第23頁），且有證號查詢汽車駕駛
      人表單1份附卷可憑（見偵卷第99頁），故其應知悉並遵
      循上開規定。依當時天候晴、日間自然光線、柏油路面乾
      燥、無缺陷、無障礙物、視距良好，並無不能注意之情事
      ，有道路交通事故調查報告表㈠、監視器錄影翻拍照片12
      張附卷可參（見偵卷第45、87至97頁），被告於駕駛車輛
      行經上開路口時，疏未注意轉彎車應讓直行車先行，貿然
      左轉，與告訴人林哲志騎乘機車發生碰撞，足認被告違反
      前揭規定而有過失，為肇事主因。
　　⒉告訴人林哲志騎乘機車沿大里區中興路2段由東榮路往大明
      路方向行駛至上開路口時，亦疏未注意車前狀況並隨時採
      取必要之安全措施，貿然直行等情，業經本院勘驗無誤，
      有本院勘驗筆錄暨附件截圖20張在卷可憑（見本院卷一第
      131至151頁），足認告訴人林哲志之行為亦有過失，為肇
      事次因。
　　⒊另臺中市車輛行車事故鑑定委員會亦認：被告駕駛計程車
      ，行至設有行車管制號誌之不規則交岔路口，左轉彎未讓
      對向直行車先行，為肇事主因；告訴人林哲志駕駛普通重
      型機車，行經設有行車管制號誌之不規則交岔路口，未注
      意車前狀況適採安全措施，為肇事次因等情，有臺中市車
      輛行車事故鑑定委員會110年10月19日中市車鑑字第11000
      07436號函檢送中市車鑑0000000案鑑定意見書1份在卷可
      參（見本院卷一第205至208頁），與本院上開見解相同，
      益徵被告、告訴人林哲志之駕駛行為，於本案車禍事故發
      生均有過失。
　　⒋又告訴人林哲志就本案車禍事故之發生固與有過失，然此
      僅係在民事上得否減輕或免除賠償金額之問題，不能因此
      解免被告於刑事上之過失傷害責任，附此敘明。
　㈣告訴人林哲志因本案車禍事故受有前述傷勢之普通傷害等情
    ，有仁愛醫療財團法人大里仁愛醫院診斷證明書1份附卷可
    證（見偵卷第37頁），是被告之過失行為與告訴人林哲志之
    傷害結果間，具有相當因果關係。
　㈤綜上所述，被告所辯與客觀事證不符，不足為採。本案事證
    明確，被告犯行堪以認定，應依法論科。 
三、論罪科刑
  ㈠核被告所為，係犯刑法第284條前段之過失傷害罪。
  ㈡被告於肇事後，在未有偵查犯罪職權之警察知悉前，不逃避
    接受裁判，並於警方到場處理時，表明其為肇事駕駛等情，
    有臺中市政府警察局道路交通事故肇事人自首情形紀錄表在
    卷足憑（見偵卷第49頁），且被告向警方自首後，於其後偵
    查及本院審理程序，皆依傳喚到庭接受裁判，自符合刑法第
    62條前段得減輕其刑規定，爰參酌本案案發情節及其犯後態
    度等一切情狀，依刑法第62條前段規定減輕其刑。
  ㈢被告參與道路交通，自應確實遵守交通規則以維護自身及其
    他用路人之安全，其駕駛營業小客車行駛至上開不規則交岔
    路口時，疏未注意汽車行駛至交岔路口，轉彎車應讓直行車
    先行，貿然左轉，適有告訴人林哲志騎乘機車亦因前述之與
    有過失，雙方閃避不及，肇致本案事故之發生，並使告訴人
    林哲志因而受有前開傷害程度；並考量被告就本案車禍事故
    之過失程度、告訴人林哲志亦與有過失等情，及被告否認犯
    行之犯後態度，未彌補告訴人林哲志所受損害之情況（見本
    院卷二第23頁），兼衡被告智識程度、生活狀況（詳如本院
    卷二第24頁所示）等一切情狀，量處如主文所示之刑，並諭
    知易科罰金之折算標準。
據上論斷，應依刑事訴訟法第299條第1項前段，刑法第284條前
段、第62條前段、第41條第1項前段，刑法施行法第1條之1第1項
，判決如主文。
本案經檢察官顏偉哲聲請簡易判決處刑，檢察官陳君瑜、林卓儀
到庭執行職務。
中　　華　　民　　國　　111 　年　　1 　　月　　25　　日
                  刑事第五庭  審判長法  官  唐中興
                                    法  官  黃龍忠
                                    法  官  李怡真
以上正本證明與原本無異。
如不服本判決應於收受送達後20日內向本院提出上訴書狀，並應
敘述具體理由；其未敘述上訴之理由者，應於上訴期間屆滿後20
日內向本院補提理由書（均須按他造當事人之人數附繕本）「切
勿逕送上級法院」。
告訴人或被害人如不服判決，應備理由具狀向檢察官請求上訴，
上訴期間之計算，以檢察官收受判決正本之日起算。
　　　　                            書記官  林怡君
中　　華　　民　　國　　111 　年　　1 　　月　　25　　日
附錄本案論罪科刑法條全文：
中華民國刑法第284條
因過失傷害人者，處1年以下有期徒刑、拘役或10萬元以下罰金
；致重傷者，處3年以下有期徒刑、拘役或30萬元以下罰金。